【裁判字號】    98,國,9
【裁判日期】    990528
【裁判案由】    國家賠償
【裁判全文】
臺灣花蓮地方法院民事判決                 98年度國字第9號
原      告  黃煒捷
訴訟代理人  廖學忠律師
被      告  內政部營建署太魯閣國家公園管理處
法定代理人  游登良
訴訟代理人  曾泰源律師
上列當事人間國家賠償事件，本院於民國99年4月30日言詞辯論
終結，判決如下：
    主  文
原告之訴及假執行之聲請均駁回。
訴訟費用由原告負擔。
    事實及理由
一、原告主張：訴外人羅適璋為被告機關之司機，具公務員之身
    分。緣羅適璋於民國93年9月12日下午9時10分許，駕駛車號
    CO-9843號公務車執行公務，行經花蓮縣秀林鄉○○○○路1
    73公里50公尺轉彎處，應注意劃有中心分向限制線之路段，
    不得跨越中心分向限制線，且依當時情形，並無不能注意之
    情事，竟疏未注意而將其所駕駛之車輛跨在中心分向限制線
    上行駛，適原告駕駛車號M9-331號計程車行經該處，轉彎不
    及撞及羅適璋所駕駛之車輛，至原告受有右膝挫傷、左踝挫
    傷、兩手掌挫傷等傷害，爰依據國家賠償法之規定，請求被
    告賠償原告所受之損害。並聲明：(一)被告應給付原告新台
    幣2,106851元及自93年9月12日起至清償日止，按年息5％計
    算之利息。(二)願供擔保，請准宣告假執行。被告則以：本
    件事故發生於93年9月12日，原告縱有國家賠償請求權，亦
    已罹於二年之時效而消滅，被告得拒絕賠償。又原告請求賠
    償之內容大多與本件之事故無關，慰撫金亦請求過高，且本
    件應有過失相抵法則之適用等語，資為抗辯。並聲明：原告
    之訴駁回。
二、按賠償請求權，自請求權人知有損害時起，因二年間不行使
    而消滅；自損害發生時起，逾五年者亦同；國家賠償法第8
    條第1項定有明文。查本件損害之發生，係於93年9月12日，
    此為兩造所是認，自堪認定。而原告遲至98年6月3日始向被
    告請求為國家賠償之協議，此亦為原告所自認。是本件原告
    之國家賠償請求權，早逾二年之請求權時效，被告得援引上
    開法條之規定而拒絕賠償，無待多言。雖原告另主張其於95
    年9月8日即依侵權行為之法律關係對被告起訴，且於該訴訟
    經駁回後之六個月內即對被告為請求，並未罹於時效云云。
    然查原告於上開訴訟所請求者為民法第188條之僱用人連帶
    責任，此有本院96年度訴字第350號侵權行為損害賠償事件
    歷審判決在卷可佐。是原告並非基於國家賠償之法律關係向
    被告請求，本件訴訟與上開訴訟二者之請求權基礎不同，彼
    此間為不同之訴訟標的，至為灼然。是原告縱已依民法之相
    關規定向被告起訴求償，但其既未踐行國家賠償之請求程序
    ，仍難認其已於95年9月8日行使國家賠償請求權向被告為請
    求，是其此部分所為主張於法無據，尚非可採。
三、退步言，縱認原告於95年9月8日所提之訴訟與本件訴訟為同
    一訴訟標的，惟按「民法第一百三十一條規定：時效因起訴
    而中斷者，若撤回其訴或因不合法而受駁回之裁判，其裁判
    確定，視為不中斷。就中雖未規定債權人之起訴，因無理由
    而受駁回之判決者，其判決確定，亦在視為不中斷之列，惟
    法院如認債權人之請求權不存在，而以判決駁回其訴確定，
    即不生時效中斷之效力。」最高法院77年度台上字第436號
    判決可資參照。查本件原告另主張其所提上開訴訟並非起訴
    不合法而遭判決駁回，其仍得於判決確定之六個月內提起本
    訴，並未罹於時效云云。但揆諸上引判決，原告之前案訴訟
    既已因無理由遭判決駁回確定，即不生時效中斷之效力。故
    原告提起之本件訴訟，其請求權仍罹於時效而消滅，併此說
    明。
四、從而，原告本於國家賠償之法律關係請求被告賠償其所受之
    損害，為無理由，應予駁回。其假執行之聲請亦因訴之駁回
    而失所依附，應併予駁回。
五、訴訟費用裁判之依據：民事訴訟法第78條。
中    華    民    國    99    年    5     月    28    日
                            臺灣花蓮地方法院民事庭
                              法    官      陳鈺林
上列為正本係照原本作成。
如不服本判決，應於送達後20日內，向本院提出上訴狀並表明上
訴理由，如於本判決宣示後送達前提起上訴者，應於判決送達後
10日內補提上訴理由書（須按他造當事人之人數附繕本）。
中    華    民    國    99    年    5     月    28    日
                              法院書記官    李惠穎

司法院資訊處製作；財團法人民間司法改革基金會備份。
